【裁判字號】    95,訴,3244
【裁判日期】    951201
【裁判案由】    毒品危害防制條例
【裁判全文】
臺灣高雄地方法院刑事判決              95年度訴字第3244號
公  訴  人  臺灣高雄地方法院檢察署檢察官
被      告  甲○○
                    9號（另案於臺灣高雄第二監獄執行中）
上列被告因毒品危害防制條例案件，經檢察官提起公訴（95年度
毒偵字第5801號），被告於準備程序中就被訴事實為有罪之陳述
，經告以簡式審判之旨，本院合議庭裁定由受命法官獨任進行簡
式審判程序，判決如下：
    主  文
甲○○施用第一級毒品，累犯，處有期徒刑壹年。
    事  實
一、甲○○前因違反毒品危害防制條例案件，經本院以94年度簡
    字第330 號，判處有期徒刑5 月確定，於民國94年10月31日
    縮短刑期執行完畢。另因施用毒品案件，經本院以91年度毒
    聲字第7456號裁定令入戒治處所施以強制戒治，於92年5月
    13日停止強制戒治出監，至92年12月15日戒治期滿而執行完
    畢，由臺灣高雄地方法院檢察署檢察官於同日以92年度戒毒
    偵字第1060號處分書為不起訴處分確定。詎甲○○猶不知悔
    改，於強制戒治執行完畢釋放後5 年內，復基於施用第一級
    毒品海洛因之犯意，於95年6 月12日、13日之不詳時間，在
    高雄縣林園鄉○○村○○○路56巷63弄9 號之家中，施用第
    一級毒品海洛因2 次。嗣經警於95年6 月13日17時50分許，
    在高雄縣林園鄉中芸漁港堤防路查獲，經甲○○同意採集其
    排放之尿液後送驗後，其尿液呈現嗎啡陽性反應，始知悉上
    情。
二、案經高雄縣政府警察局林園分局報告臺灣高雄地方法院檢察
    署檢察官偵查起訴。
    理  由
一、被告甲○○前因施用毒品案件，經本院以91年度毒聲字第
    7456號裁定令入戒治處所施以強制戒治，於92年5 月13日停
    止強制戒治出監，至92年12月15日戒治期滿而執行完畢，有
    臺灣高等法院被告前案記錄表在卷可稽，其於5 年內再度施
    用毒品，已合於毒品危害防制條例第23條第2 項之規定，應
    依法論科。又本件被告所犯為死刑、無期徒刑或最輕本刑為
    3 年以上有期徒刑以外之罪，其於準備程序中就被訴事實為
    有罪之陳述，經法官告知簡式審判程序之旨，並聽取公訴人
    之意見後，依刑事訴訟法第273 條之1 第1 項規定，裁定由
    受命法官獨任進行簡式審判程序，合先敘明。
二、訊據被告對上開犯行均坦承不諱，被告之尿液經具備鑑定尿
    液中毒品反應專業能力之臺灣檢驗科技股份有限公司以酵素
    免疫分析法初步檢驗，再以氣相層析質譜儀法確認檢驗，均
    呈嗎啡及可待因陽性反應，有該公司95年6 月19 日編號
    KＺ000000000000號濫用藥物尿液檢驗報告、高雄縣政府警察
    局林園分局查獲毒品案件嫌疑人代號與真實姓名對照表各1
    份可資參照。而人體施用第一級毒品海洛因後，可於2 至4
    天內自尿液驗出嗎啡之醫學經驗，亦經行政院衛管制藥品管
    理局91年10月3 日管檢字第110436號函文釋示明確。足證被
    告出於任意性之自白與事實相符，從而本件事證明確，被告
    犯行已堪認定。
三、查被告行為後，刑法於94年2月2日修正公布，於95年7月1日
    施行，而修正後刑法第2條第1項之規定，係規範行為後法律
    變更所生新舊法律比較適用之準據法，於修正後刑法施行後
    ，應適用修正後刑法第2條第1項之規定，為「從舊從輕」之
    比較。另於比較時應就罪刑有關之共犯、未遂犯、想像競合
    犯、牽連犯、連續犯、結合犯，以及累犯加重、自首減輕暨
    其他法定加減原因（如身分加減）與加減比例等一切情形，
    本於統一性及整體性原則，綜其全部罪刑之結果而為比較，
    有最高法院95年5 月23日刑事庭第8 次會議決議可資參照。
    而修正前刑法第47條規定，只需受徒刑執行完畢5 年內再犯
    有期徒刑以上之罪，無論係何種犯罪均為累犯，應加重其刑
    ，而修正後刑法第47條第1 項，必須「故意」犯罪方能構成
    累犯，本件被告係故意犯罪，無論新舊法均構成累犯，新法
    對被告並無有利之處。本件應適用修正前之舊法處斷。
四、按刑事法若干犯罪行為態樣，本質上原具有反覆、延續實行
    之特徵，立法時既予特別歸類，定為犯罪構成要件之行為要
    素，則行為人基於概括之犯意，在密切接近之一定時、地持
    續實行之複次行為，倘依社會通念，於客觀上認為符合一個
    反覆、延續性之行為觀念者，於刑法評價上，即應僅成立一
    罪，有最高法院95年度台上字第1079號判決可資參照。蓋此
    種犯罪，只需包括論以一罪，已足以評價其不法內涵，無須
    另論以數罪，此即學理上所稱「集合犯」。而施用毒品具成
    癮性，甚難戒斷，施用者為追求快感並避免毒癮發作之痛苦
    ，須持續、密接施用毒品以解癮，是施用毒品行為，本質上
    具有反覆實施之特性，而多次施用毒品之犯行，社會通念亦
    認為客觀上符合一個反覆、延續性之行為觀念。又被告前經
    觀察、勒戒，已如前述，其於勒戒完畢後仍為本件2 次施用
    毒品犯行，顯已具成癮之病患人格特質，主觀上當有不斷施
    用之犯意。綜上所述，被告犯行已符合集合犯之要件，揆諸
    上開說明，應認僅成立一罪。末按本件以集合犯論處，雖與
    先前實務見解認係成立連續犯不同，然此僅屬法律見解之變
    更，與新舊法比較無涉，附此敘明。
五、核被告所為，係犯毒品危害防制條例第10條第1 項之施用第
    一級毒品罪，其持有毒品之低度行為應為施用毒品之高度行
    為所吸收，不另論罪。被告前因違反毒品危害防制條例案件
    ，經本院以94年度簡字第330 號，判處有期徒刑5 月確定，
    於民國94年10月31日縮短刑期執行完畢。有臺灣高等法院被
    告前案紀錄表在卷可稽，其於執行完畢後5 年內故意再犯本
    件有期徒刑以上之罪，為累犯，應依修正前刑法第47條加重
    其刑。爰審酌被告施用毒品，觀察勒戒不起訴處分後猶不知
    悔悟，犯罪之動機、目的、施用期間、次數、所生身心之危
    害，犯後坦承犯行態度良好等一切情狀，量處如主文所示之
    刑。
據上論斷，應依刑事訴訟法第273 條之1 第1 項、第299 條第1
項前段，毒品危害防制條例第10條第1 項，刑法第11條前段、第
2 條第1 項前段，修正前刑法第47條，判決如主文。
本案經檢察官乙○○到庭執行職務。
中    華    民    國    95    年    12    月    1    日
                  刑事第九庭    法  官   王奕勛
以上正本證明與原本無異。
如不服本判決，應於收受送達後10日內向本院提出上訴書狀。
中    華    民    國    95    年    12    月    1    日
                               書記官    陳心儀
附錄本案論罪科刑法條：
毒品危害防制條例第10條第1 項
毒品危害防制條例第10條
施用第一級毒品者，處 6 月以上 5 年以下有期徒刑。
施用第二級毒品者，處 3 年以下有期徒刑。


司法院資訊處製作；財團法人民間司法改革基金會備份。
